【裁判字號】    89,上易,4761
【裁判日期】    890815
【裁判案由】    贓物等
【裁判全文】
臺灣高等法院刑事判決                          八十九年度上易字第四七六一號
    上 訴 人即
    被      告  甲○○即沈萬.
右上訴人即被告因贓物等案件，不服臺灣基隆地方法院八十九年度訴字第二五三號，
中華民國八十九年八月十五日第一審判決（起訴案號：臺灣基隆地方法院檢察署八十
八年度偵字第五四七七號、八十九年度偵字第一四二四號）提起上訴，本院判決如左
：
    主  文
原判決關於甲○○部分撤銷。
甲○○故買贓物，處有期徒刑伍月，如易科罰金以參佰元折算壹日。
扣案偽造之乙○○名義Ｈ八─七四一七號行車執照壹張、Ｈ八─七四一七號鐵質號牌
貳面均沒收。
    事  實
一、甲○○（原名沈萬氿，八十八年十一月八日改名）於民國八十八年五月底左右，
    在基隆市碇內僑福保齡球館前，明知林田川（同案被告，通緝中，到案後另行審
    理）所出售之休旅車即自用小客車一部，其車身係丙○○所失竊（引擎號碼四Ｇ
    六四Ａ００六一七六號，車牌原為Ｔ２─０四０六號），乃林田川竊盜而來之贓
    物，經林田川改懸其所偽造乙○○之Ｈ８─七四一四號鐵質牌照二面，竟貪圖其
    價格不及市價之半，而以新台幣（下同）二十萬元而故意買受之，並取得林田川
    所偽造之乙○○名義Ｈ８─七四一四號行車執照一張及林田川所交付之該車鑰匙
    一支。甲○○故買上開懸掛偽造牌照之贓車後，即以之為代步工具，並自八十八
    年八月初起借予不知情之友人劉志偉駕駛。嗣於八十八年八月三十一日下午五時
    十分許，劉志偉駕駛該車行經基隆市○○街０Ｋ便利商店前，為警查獲，並扣得
    前開乙○○名義Ｈ８─七四一四號行車執照一張、Ｈ８─七四一四號鐵質牌照二
    面及該車鑰匙二支（除林田川交付之一支鑰匙外，甲○○亦打造一支使用）。
二、案經基隆市警察局移送台灣基隆地方法院檢察署檢察官偵查起訴。
    理  由
一、訊據被告甲○○對於買受該小客車之事實固坦情節相符，惟矢口否認其有故買贓
    物之故意，辯稱：林田川表示車主「阿華」因輸錢而欠缺資金周轉，才以二十萬
    元成交；林田川乃交付行車執照，並說其他過戶資料明日再補；直到警察查獲，
    其才知道是贓車云云。然查：該車車身係丙○○所有而失竊，已經被害人丙○○
    陳述甚明，並有贓物認領保管收據一紙在卷可稽。其次，依林田川所交付之行車
    執照以觀，其引擎號碼與該車車身之引擎號碼明顯不同，且被告於警訊中亦供承
    買車時林田川曾打開引擎蓋供其檢視（見警訊卷第四頁），足証被告明知行車執
    照及號牌不實。再者，原車主丙○○証稱其於失竊後向中國產物保險公司申請理
    賠，尚獲賠償六十一萬餘元（見偵字第五四七七號卷第三一頁）。被告卻以二十
    萬元購得該車，顯悖市場行情。又被告於八十八年五月底購車，迄至八十八年八
    月三十一日為警查獲，已有三月之久，仍未取得車籍資料辦理過戶，殊違事理。
    凡此均徵被告已有贓物之認識。其空言否認，無非卸責之詞，不足採信。事証明
    確，被告犯行堪以認定。
二、按車輛牌照（包括號牌、行車執照及拖車使用證），為公路監理機關所發給，依
    道路交通安全規則第八條（原為第十二條）之規定，為行車之許可憑證，自屬於
    刑法第二百十二條特許證之一種。被告故買贓車後，雖僅將行車執照放置車內而
    未行使，但被告本人或借予不知情之他人駕駛懸掛偽造號碼之贓車，自仍屬行使
    偽造之特許証。核被告所為，係犯刑法第三百四十九條第二項之故買贓物罪及同
    法第二百十六條、第二百十二條之行使偽造特種文書罪。被告所犯二罪間有方法
    結果之牽連關係，應從一重論以故買贓物罪。原審予以論罪科刑，固非無見，惟
    其認被告所為無行使偽造特種文書，且未及諭知易科罰金之折算標準，並就扣案
    二支鑰匙誤予宣告沒收（詳如後述），均有未洽。被告上訴否認犯罪，固無理由
    ，惟原判決既有可議，應由本院予以撤銷改判。爰審酌被告貪圖便宜，購買懸掛
    偽造號碼之贓車代步，並借予他人使用，事發後猶飾詞圖卸等一切情狀，量處如
    主文第二項所示之刑。又被告所犯故買贓物罪，為最重本刑五年以下有期徒刑之
    罪，其犯罪後，刑法第四十一條已於九十年一月十日修正公布，同年月十二生效
    ，其第一項前段規定「犯最重本刑為五年以下有期徒刑以下之刑之罪，而受六個
    月以下有期徒刑或拘役之宣告，因身體、教育、職業、家庭之關係或其他正當事
    由，執行顯有困難者，得以一元以上三元以下折算一日，易科罰金。」較之修正
    前規定「犯最重本刑為三年以下有期徒刑以下之刑之罪，而受六月以下有期徒刑
    或拘役之宣告，因身體、教育、職業或家庭之關係，執行顯有困難者，得以一元
    以上三元以下折算一日，易科罰金。」，自以新法較有利於被告。依刑法第二條
    第一項前段規定，自應適用新法，諭知易科罰金之折算標準，併此敘明。
三、扣案乙○○名義Ｈ八─七四一四號行車執照一張（在八十八年度偵字第五四七七
    號偵查卷內）、Ｈ八─七四一四號鐵質號牌二面均為被告所有，且分別為供犯罪
    預備之物或供犯罪所用之物，已據其供明在卷，應予宣告沒收。至扣案之鑰匙二
    支一為被竊之贓物，一為被告自行打造，故不諭知沒收，附此敘明。
據上論斷，應依刑事訴訟法第三百六十九條第一項前段、第三百六十四條、第二百九
十九條第一項前段、刑法第二條第一項前段、第三百四十九條第二項、第四十一條、
第三十八條第一項第三款、罰金罰鍰提高標準條例第二條前段，判決如主文。
本案經檢察官李進誠到庭執行職務。
中      華      民      國    九十      年      三      月      七      日
                                臺灣高等法院刑事第十三庭
                                    審判長法  官  蔡    燉
                                          法  官  李  春  地
                                          法  官  盧  彥  如
右正本證明與原本無異。
不得上訴。
                                          書記官  何  閣  梅
中      華      民      國    九十      年      三      月      八      日
附錄：本案論罪科刑法條全文
刑法第三百四十九條
收受贓物者，處三年以下有期徒刑、拘役或五百元以下罰金。
搬運、寄藏、故買贓物或為牙保者，處五年以下有期徒刑、拘役或科或併科一千元以
下罰金。
因贓物變得之財物，以贓物論。


司法院資訊處製作；財團法人民間司法改革基金會備份。
